【裁判字號】    92,訴,2544
【裁判日期】    920929
【裁判案由】    侵權行為損害賠償
【裁判全文】
臺灣臺北地方法院民事判決          九十二年度訴字第二五四四號
    原    告  甲○○
    被     告 乙  ○
右當事人間請求損害賠償事件，由本院刑事庭移送前來，經本院於中華民國九十二年
九月十六日行言詞辯論程序判決如左：
    主      文
被告應給付原告新台幣陸萬元。
原告其餘之訴駁回。
訴訟費用由被告負擔十分之一，餘由原告負擔。
本判決第一項得假執行。
    事      實
甲、原告方面：
一、聲明：被告應給付原告新台幣（下同）二百萬元。
二、陳述：
    原告於民國八十九年十二月二十三日下午二時許，遭被告乙○持厚達一吋之木質
    感謝狀毆打頭部而受有嚴重內傷及外傷，事後直到現在，每天均感到頭痛、頭暈
    、健忘、吃飯時右手不能夾菜，無法工作賺錢亦無法辦理很多事情，經十多次前
    往國軍松山醫院附設診療服務處診斷，診斷出：頭部患有「陳舊性腦栓塞梗塞」
    症，連帶引發「右側肢體無力」，使得右手無法吃飯、寫字、工作賺錢；又診斷
    出：頭部患有「腦栓塞梗塞」症連帶引起「肢體無力」，使得腦部之記憶力、思
    考力、判斷能力衰退；復診斷出：頭部患有「陳舊性大腦梗塞合併右側無力」症
    ，連帶引起發燒及腹瀉，使胃部消化能力衰退等。另據主治王德芳醫師表示，原
    告所受前揭外傷，因敲打用力過猛，使頭部頭蓋骨內部之血管及神經均遭受嚴重
    之內傷及血管不順暢，使得腦部內部之為血管流通得不順暢，而引起腦栓塞梗塞
    之腦中風，此種症狀，難以痊癒，甚至無法治癒，使得原告此後終生將無法工作
    賺錢，足證原告所受傷害系刑法第十條第四項第六款所指「其他於身體或健康，
    有重大不治或難治之傷害」之重傷害。原告多年來被病魔纏身，痛苦不堪，受有
    精神損失一百萬元，並減少勞動能力之損失一百萬元，合計二百萬元。
三、證據：提出臺灣臺北地方法院檢察署檢察官九十年度偵字第一八○二七號聲請簡
    易判決處刑書、九十二年度請上字第一四三號上訴書、刑事聲請上訴狀、台灣更
    生保護會台北區分會聘書、臺灣臺北地方法院聘書各一份及診斷證明書三份等件
    影本為證。
乙、被告方面：
一、聲明：原告之訴駁回。
二、陳述：被告只是用薄薄資料打原告而已，原告應舉證被告之侵權行為。
    理      由
一、本件原告起訴主張：原告於八十疚  丰二月二十三日下午二時許，被告持厚達一
    吋之木質感謝狀毆打原告頭部受有嚴重內傷及外傷，至今仍感頭痛、頭暈等，無
    法工作賺錢，經醫院診斷認定原告頭部患有「陳舊性腦栓塞梗塞症」，連帶引發
    「右側肢體無力」，此症狀使原告終生將無法工作賺錢，足證被告之行為構成刑
    法第十條第四項第六款重傷害罪行，爰依民一百八十四條、第一百九十五條、第
    一百九十三條侵權行為規定，請求被告賠償精神上損害慰撫金一百萬元、喪失工
    作能力一百萬元之判決。
    被告則以：伊只是用薄薄資料輕打原告，未造成如原告所述之重大傷害，且其未
    舉被告有何侵權行為之犯行等語，資為抗抗辯。
二、原告主張遭被告被告之不法侵害行為致頭部受傷之事實，業經檢察官偵查屬實，
    並經聲請簡易判決處刑，由本院改依通常訴訟程序處拘役三十日，而兩造發生衝
    突原因係因八十九年十二月二十三日台北市山東同鄉會第六屆理事改選時，雙方
    因選舉競爭發生爭執，被告才以傷害人身體犯意加害原告，嗣原告聲請檢察官上
    訴，經臺灣高等法院駁回上訴而確定在案，有台灣台北地方法院檢察署檢察官九
    十年偵字第一八○二七號聲請簡易判決處刑書與九十二年度請上字第一四三號上
    訴書、本院九十一年度易字第六八九號及臺灣高等法院九十二年度上易字第一四
    一七號刑事判決書可證，堪信原告之主張為真實。被告雖抗辯：伊只是用薄薄資
    料打原告而已云云，惟被告之傷害罪行，業經本院及臺灣高等法院刑事庭詳予審
    認，原告在該案指認被告傷害之情，並有人齊路章、李子劍、李長龍等人在刑案
    證述情節與原告主張一致，因之，原告確有舉證被告侵權行為事實，被告空言抗
    辯，並不足取。因此，被告以毆打原告之加害行為，係不法侵害原告身體及健康
    ，致原告受有損害甚明，自應負損害賠償責任。
三、原告雖另主張：因被告之侵權行為致其頭部患有「陳舊性腦栓塞梗塞」症，連帶
    引發「右側肢體無力」，使得腦部之記憶力、思考力、判斷能力衰退；以及頭部
    患有「陳舊性大腦梗塞合併右側無力」症，連帶引起發燒及腹瀉，使胃部消化能
    力衰退云云，並提出國軍松山醫院附設診療服務處於九十年十一月二十二日之一
    四七三四號、於九十一年一月十七日之二九五號診斷書及於九十一年五月十八日
    之二七一二號等診斷書證明書為憑。然查，前揭診斷證明書之出具日期九十年十
    一月二十二日、九十一年一月十七日距被告加害行為之八十九年十二月二十三日
    ，相距十一月及一年五月餘，實難僅憑前揭診斷證明書而認定原告之前揭症狀與
    被告之侵害行為間有因果關係，況診斷證明書中「陳舊性腦栓塞梗塞」等記載，
    為慢性疾病，是否即為被告侵權行為所致，亦有疑議，是原告提出之前揭診斷證
    明書，尚不足採為原告所受傷害之證明。
四、按不法侵害他人之身體或健康者，對於被害人因此喪失或減少勞動能力，或增加
    生活上之需要時，應負損害賠償責任，民法第一百九十三條第一項第一項定有明
    文。不法侵害他人之身體、健康，被害人雖非財產上之損害，亦得請求相當賠償
    相當之金額，民法第一百九十五條第一項前段亦有明文。本件原告請求精神損失
    一百萬元，並提出臺灣更生保護會臺北分會聘請原告為輔導員之聘書及臺灣臺北
    地方法院聘任原告為榮譽觀護人之聘書證明，原告自承：十四年十一月十九日出
    生，在聯勤兵工廠擔任雇員，現退休在家，有六位子女，年齡最大者五十多歲，
    最小子女亦已三十餘歲，有孫子女等人，與被告亦相識四十多年等語，被告則陳
    述：伊為十五年三月十三日出生，亦有子女三人，現已成家，僅次子與其同任，
    收入來則係每月一萬三千元之榮民就養金，沒有其他收入，房屋則由妻以公教貸
    款購入而居等語，茲衡量兩造均為七十多歲老人偶因同鄉會選舉細故而生爭執、
    雙方之身分、地位、家庭收入、相識時間長久，被告之不法程度及原告多次往返
    醫院就醫所受精神上痛苦等情形，認原告請求六萬元精神損害慰撫金為適當。至
    原告請求減少勞動能力之損失一百萬元，參酌原告所表示：伊於民國十四年十一
    月十九日生，聯勤兵工廠的退休年齡為六十歲，伊退休後每月領一萬一千元的退
    休金，每月的生活費來源就是一萬一千元，伊第二任太太有工作扶養伊（見本院
    九十二年七月十五日筆錄第二頁及第三頁）等語，難認原告自聯勤兵工廠退休後
    ，有何實際勞動之情，本院自無從審酌原告勞動能力減少之情形，原告復未提出
    任何因被告不法侵害行為所致勞動能力減少之證明，是原告此部分之請求，尚屬
    無據。
五、綜上，原告主張其因被告之侵權行為致受有精神損害，應為可取。從而，原告基
    於侵權行為法律關係請求被告賠償六萬元，為有理由，應予准許。逾此範圍部分
    ，為無理由，不應准許。
六、按所命給付之金額未逾五十萬元之判決，法院應依職權宣告假執行，修正後民事
    訴訟法第三百八十九條第一項第五款定有明文，本件命被告給付金額未逾五十萬
    元，本院依職權宣告假執行。
七、結論：本件原告之訴為一部有理由、一部無理由，依民事訴訟法第七十九但書、
    第三百八十九條第一項第五款，判決如主文。
中      華      民      國    九十二     年     九     月     二十九    日
                                                民事第三庭法官  李維心
正本係照原本作成
如對本判決上訴，須於判決送達後廿日內向本院提出上訴狀
中      華      民      國    九十二    年      九      月    二十九    日
                                          書記官    林梅珍


司法院資訊處製作；財團法人民間司法改革基金會備份。
